臺灣高等法院交通事件裁定　　　　　　 94年度交抗字第388號
抗　告　人
即受處分人　　　百企通運有限公司
代　表　人　　　乙○○原為李.
抗　告　人　　　甲○○
上列抗告人因受處分人違反道路交通管理處罰條例案件，不服臺
灣士林地方法院，中華民國94年3月1日所為第一審裁定（93年度
交聲字第1645號），提起抗告，本院裁定如下：
    主  文
抗告駁回。
    理  由
壹、原裁定以：
一、按未依規定保存行車紀錄卡或未依規定使用、不當使用行車
    紀錄器致無法正確記錄資料者，處汽車所有人新臺幣（下同
    ）9,000元以上12,000元以下罰鍰，並責令其參加臨時檢驗
    ，道路交通管理處罰條例第18條之1第3項及第4項分別定有
    明文。又行車前應注意方向盤、煞車、輪胎、燈光、雨刷、
    喇叭、照後鏡及依規定應裝設之行車紀錄器、載重計與轉彎
    、倒車警報裝置等須詳細檢查確實有效；前項第一款應裝設
    行車紀錄器之汽車，未依規定裝設或經檢查未能正確運作或
    未使用紀錄卡或未按時更換紀錄卡時，不得行駛，道路交通
    安全規則第89條第1項第1款及第2項亦分別規定甚明。
二、原處分意旨略以：本件異議人即受處分人百企通運有限公司
    （下稱百企公司）所有之車牌號碼343—KA號營業貨櫃曳引
    車，於民國（下同）93年9月17日下午2時30分許，在國道三
    號北上9.1公里處為警攔停臨檢舉發「汽車裝設之行車紀錄
    器無法正常運作仍繼續行車」之違規，依道路交通管理處罰
    條例第18條之1第2項及同條第4項規定，處罰鍰9,000元整，
    並責令其臨時檢驗。
三、聲明異議意旨略以：原處分機關僅憑舉發時間與行車紀錄器
    所載時間不同，即認行車記錄器無法正常運作，異議人實難
    甘服，爰依法聲明異議云云。
四、經查：
  (一)訊據異議人百企公司之代理人甲○○，堅決否認異議人百企
    公司所有之車牌號碼343—KA號營業貨櫃曳引車之行車紀錄
    器有何無法正常運作仍繼續行車之違規情事，辯稱：當日伊
    於行車前，因未將行車紀錄卡與紀錄器之相關刻度予以對齊
    ，始會造成此等不合常理之紀錄內容，然舉發違規時，該行
    車記錄器確係正常運作中等語。依卷附內政部警政署國道高
    速公路警察局舉發違反道路交通管理事件通知單、交通事件
    裁決書及查扣之行車紀錄卡一紙所載內容觀之，原處分機關
    認異議人有上揭交通違規行為，無非以違規車輛為警臨檢時
    ，經舉發員警檢視該車行車記錄器，發現舉發時間與駕駛人
    行車紀錄卡所載時間不符，故判定該行車記錄器不能使用。
    然證人即執行本件違規舉發之員警呂光明曾當庭結證稱：「
    （何車需裝設行車紀錄器？）90年以後的車輛，只要在8.8
    噸以上，都必須裝設。（如何發現本件行車紀錄器有無法正
    常運作的違規情形？）我們攔他是在下午2點30分，我們經
    核對他的行照，該車輛的行照是90年以後出廠的車輛，對於
    這種車輛我們有稽查的權限，我們請他出示紀錄卡，我們看
    到紀錄卡上的時間是20點，但我們舉發時間是下午2點30分
    ，所以我們請他到監理站去檢查行車紀錄器，看是否有損壞
    。（行車紀錄器是否有損壞，是否應由基隆監理站去認定？
    ）是的。」等語明確（見原審94年1月11日訊問筆錄），足
    徵本件異議人所屬前述車輛之行車記錄器於舉發當時並無無
    法正常運行之情形，而係所該車輛之行車記錄卡上行車時間
    與實際車輛運行時間不符，故本件原舉發單位及原裁決單位
    以異議人所屬車輛所裝設之行車記錄器有無法正常運作而仍
    繼續行車之故所為之裁決，即屬有誤。
  (二)按行車紀錄器具有連續記錄汽車瞬間行駛速率及行車時間之
    功能，由於每張行車紀錄卡僅能記錄24小時內之相對應行車
    速率，故駕駛人本應每日按時更換並正確使用，方能完整記
    錄車輛真正之行車時間及相對應之行車速率，事後始可根據
    該紀錄內容而作為行車狀況之參考資料，如此才能符合道路
    交通安全規則有關大型車輛應裝設行車紀錄器之立法目的（
    參見道路交通安全規則第39條第24款、第39條之1第18款等
    規定）。基此，依規定需裝設行車紀錄器之車輛，除需裝設
    確實有效而可正常運作之行車紀錄器外，亦應依照相關規定
    按時更換行車紀錄卡，並且根據正確操作程序將行車記錄卡
    裝設於該行車紀錄器中。
  (三)經細察本件經警查扣之行車紀錄卡內容，可知該紀錄卡自下
    午2時15分起，至下午5時30分止，以及晚間6時55分起至8時
    止等時段，均有行車速率及時間之紀錄數值。又異議人所有
    上述車輛之行車紀錄卡，已於當日下午2時30分許，即為執
    勤員警所查扣，若該車確實有依規定正確使用行車紀錄器，
    則該行車紀錄卡內自查扣時起，理應無任何行車速率及時間
    之相關紀錄。但由該經查扣之行車紀錄卡所顯示查扣後之數
    小時內，仍有相關之行車紀錄等情以觀，顯見該車輛於行車
    前裝設行車紀錄卡時，未能將紀錄卡與紀錄器之相關刻度予
    以對齊，始會造成此等不合常理之紀錄內容，此亦為異議人
    代理人即舉發當日之駕駛前述車輛之甲○○於原審訊問時所
    承認（見同日訊問筆錄）。從而，異議人所有之車牌號碼34
    3—KA號營業貨運曳引車，於上述時間、地點，有未依規定
    使用行車紀錄器致無法正確記錄資料之違規事實，應可認定
    。
五、綜上所述，本件異議雖有理由，然依道路交通案件處理辦法
    第20條規定：「交通法庭認為聲明異議有理由或聲明異議雖
    無理由，而原處分不當或違法者，應以裁定將原處分經聲明
    異議部分撤銷，並自為裁定。」觀之，足徵原裁決機關之處
    分如有不當及違法時，交通法庭亦得撤銷原處分另為適法之
    裁定，無不利益變更禁止原則之適用。本件異議人有上開違
    規行為已如前述，原處分機關本應依道路交通管理處罰條例
    第18條之1第3項裁處罰鍰9,000元，並依同條第4項規定，責
    令其臨時檢驗，惟原處分機關竟引用同條例第18條第2項之
    規定予以裁罰，適用法條顯有違誤，自屬有瑕疵而無從予以
    維持，有適用法律不當之違誤，原處分既有如上之瑕疵，爰
    依法撤銷原裁決機關之處分，並依異議人違規情節，適用首
    揭規定，依法處罰之。
貳、經核原裁定上開認事用法，洵無違誤。抗告人百企公司於抗
    告意旨中僅聲明抗告並陳明變更法定代理人，並未提出或補
    充任何抗告論旨，僅泛以空言指摘原裁定不當，其抗告自無
    理由，應予駁回。此外，甲○○並非受處分人，其僅係於原
    審為百企公司之代理人，並無代表該公司提起抗告之權利，
    故其另以自己名義所提起之抗告並不合法，同應予以駁回，
    併此敘明。
據上論結，應依道路交通案件處理辦法第26條，刑事訴訟法第
411條前段、第412條，裁定如主文。
中　　華　　民　　國　　94　　年　　5 　　月　　31　　日
　　　　　　　　　刑事第十三庭  審判長法　官  劉景星
                                      法  官  李春地
                                      法  官  陳志洋
以上正本證明與原本無異。
不得再抗告。
                                      書記官  王韻雅
中　　華　　民　　國　　94　　年　　6 　　月　　2 　　日
